臺灣高等法院刑事判決
110年度上訴字第2870號
上  訴  人  
即  被  告  羅嘉文



選任辯護人  閻道至律師（法扶律師）
上列上訴人即被告因違反毒品危害防制條例案件，不服臺灣臺北
地方法院109年度訴字第1090號，中華民國110年6月16日第一審
判決（起訴案號：臺灣臺北地方檢察署109年度偵字第15708、16
348、20260、20961、23677號），提起上訴，本院判決如下：
    主  文
上訴駁回。
    事  實
一、羅嘉文、劉俊毅（經原審判決後未據上訴已告確定）明知4-
    甲基甲基卡西酮、硝甲西泮、愷他命均係毒品危害防制條例
    第2條第2項第3款所列管之第三級毒品，依法不得販賣，竟
    基於共同意圖營利販賣第三級毒品之犯意聯絡，由羅嘉文於
    民國108年6月26日22時11分許，以通訊軟體「微信」與范智
    凱聯繫上開第三級毒品之交易，約定以新臺幣（下同）7,00
    0元販賣含有第三級毒品4-甲基甲基卡西酮、硝甲西泮等成
    分之毒品咖啡包10包、第三級毒品愷他命2包、FM2藥丸5顆
    後，於108年6月27日9時前之某時，在其臺北市○○區○○街000
    巷00弄0號住處，將上開含有第三級毒品成分之毒品咖啡包1
    0包、愷他命2包、FM2藥丸5顆交由劉俊毅於當日9時許依約
    前往新北市汐止區康寧街169巷之「全家便利商店」，劉俊
    毅遂將上開毒品交付范智凱，范智凱則當場支付現金7,000
    元予劉俊毅，而完成交易，劉俊毅當晚即將該7,000元現金
    全數交予羅嘉文，由羅嘉文從中交付1,500元報酬予劉俊毅
    。嗣經警於109年6月2日12時19分許，持搜索票前往劉俊毅
    位在新北市○○區○○路000號5樓住處執行搜索，扣得如附表一
    所示之物，而悉上情。
二、羅嘉文明知四氫大麻酚屬毒品危害防制條例第2條第2項第2
    款所列管之第二級毒品，依法不得持有，竟基於持有第二級
    毒品之犯意，於不詳時間、地點，在臺北市中山區某酒店內
    ，向真實姓名年籍不詳之成年男子，購入如附表二編號1所
    示含有第二級毒品四氫大麻酚成分之菸油20瓶（毛重合計31
    1.4公克）而持有之。嗣於109年7月28日13時15分許，經警
    持搜索票前往羅嘉文位在臺北市○○區○○街000巷00弄0號住處
    執行搜索，當場扣得如附表二所示之物。
三、案經臺灣臺北地方檢察署檢察官指揮臺北市政府警察局大安
    分局偵查起訴。　
    理  由
壹、證據能力：
　　按被告之自白，非出於強暴、脅迫、利誘、詐欺、疲勞訊問
    、違法羈押或其他不正之方法，且與事實相符者，得為證據
    ，刑事訴訟法第156 條第1 項定有明文。又被告以外之人於
    審判外之陳述，雖不符刑事訴訟法第159 條之1 至第159 條
    之4 規定，而經當事人於審判程序同意作為證據，法院審酌
    該言詞陳述或書面陳述作成時之情況，認為適當者，亦得為
    證據；當事人、代理人或辯護人於法院調查證據時，知有刑
    事訴訟法第159 條第1 項不得為證據之情形，而未於言詞辯
    論終結前聲明異議者，視為有前項之同意，刑事訴訟法第15
    9 條之5 第1 、2 項亦有明定。本判決下列所引用被告之自
    白，並無不法取得情事，且與事實相符；其他審判外陳述之
    供述證據部分，業經檢察官、辯護人表示同意有證據能力（
    本院卷第145至150頁），且被告迄至言詞辯論終結前，亦未
    就該等證據之證據能力聲明異議（本院卷第141至152、287
    至304頁），經本院審酌各該陳述作成時之情況，核無違法
    不當情事，因而認為適當，均有證據能力。至本判決以下引
    用之其他非供述證據，並無證據證明係公務員違背法定程序
    所取得，亦無顯有不可信之情況，並經本院於審理期日為合
    法調查，自均得作為本判決之證據。
貳、認定犯罪事實所憑證據及理由：
一、訊據被告於偵查、原審就上開犯罪事實均已坦承不諱（偵字
    第20961號卷第111頁，原審卷一第218、272頁，原審卷二第
    58頁），核與證人范智凱之證述相符（偵字第20961號卷第2
    7至28頁，偵字第15708號卷第95至96頁），並有同案被告劉
    俊毅之供述可佐（偵字第20961號卷第25至26頁，偵字第157
    08號卷第77至82頁，原審卷一248至250頁），復有被告與范
    智凱間、被告與劉俊毅間之手機通訊軟體對話頁面擷圖、臺
    灣臺北地方法院搜索票、搜索扣押筆錄、查獲現場及扣押物
    品照片等件在卷足憑（偵字第20961號卷第31至32、33、35
    至40、61至84頁）。此外，扣案如附表二編號1所示菸油經
    送由交通部民用航空局航空醫務中心鑑定結果，檢出第二級
    毒品四氫大麻酚成分，有臺北市政府警察局大安分局109年8
    月10日函文所附交通部民用航空局航空醫務中心航藥鑑字第
    0000000號鑑定書附卷可憑（偵字第20260號卷第279至283、
    295頁），復有如附表二編號1所示菸油20瓶扣案可佐。足認
    被告所為認罪自白與事實相符，堪予採憑。
二、從而，本案事證明確，被告上開犯行均堪認定，應依法論科
    。
參、論罪：
一、新舊法比較：
    按行為後法律有變更者，適用行為時之法律。但行為後之法
    律有利於行為人者，適用最有利於行為人之法律，刑法第2
    條第1項定有明文。查被告販賣第三級毒品行為後，毒品危
    害防制條例業於109年1月15日修正公布，並自109年7月15日
    起生效施行。毒品危害防制條例第4條第3項原規定：「製造
    、運輸、販賣第三級毒品者，處七年以上有期徒刑，得併科
    新臺幣七百萬元以下罰金」；修正後則規定：「製造、運輸
    、販賣第三級毒品者，處七年以上有期徒刑，得併科新臺幣
    一千萬元以下罰金」。經比較結果，修正後之規定較不利於
    被告，依刑法第2條第1項前段規定，本件販賣第三級毒品犯
    行，應適用被告行為時之修正前毒品危害防制條例第4條第3
    項之規定。又修正前毒品危害防制條例第17條第2項規定：
    「犯第四條至第八條之罪於偵查及審判中均自白者，減輕其
    刑」；修正後毒品危害防制條例第17條第2項則規定：「犯
    第四條至第八條之罪於偵查及『歷次』審判中均自白者，減輕
    其刑」，亦即，須於「歷次」審判中均自白，始得減輕其刑
    ，是比較新舊法結果，修正後之規定亦較不利於被告等，依
    刑法第2條第1項前段規定，本件應適用被告行為時之修正前
    毒品危害防制條例第17條第2項之規定。至被告持有第二級
    毒品犯行部分，並無新舊法比較之適用問題，應依現行即10
    9年7月15日修正施行後之毒品危害防制條例之規定論處，先
    此敘明。
二、核被告就事實一部分，所為犯修正前毒品危害防制條例第4
    條第3項之販賣第三級毒品罪；就事實二部分，所為則係犯
    毒品危害防制條例第11條第2項之持有第二級毒品罪。被告
    前開販賣前意圖販賣而持有第三級毒品，進而販賣，該意圖
    販賣而持有第三級毒品之低度行為，為販賣第三級毒品之高
    度行為所吸收，不另論罪。被告與劉俊毅就上開販賣第三級
    毒品犯行，有犯意聯絡及行為分擔，為共同正犯。被告所犯
    上開販賣第三級毒品罪及持有第二級毒品罪，犯意各別、行
    為互殊，應予分論併罰。
三、毒品危害防制條例第17條第2項部分：
　  按修正前毒品危害防制條例第17條第2項規定：「犯第4條至
    第8條之罪於偵查及審判中均自白者，減輕其刑」，所稱「
    於偵查及審判中均自白」，係指被告於偵查中歷次之陳述，
    曾經自白，且於各審級審判中歷次之陳述，曾經自白而言。
    查被告就本案所犯販賣第三級毒品罪，於偵查、法院審理中
    均自白犯罪，已認定如前述，爰依修正前毒品危害防制條例
    第17條第2項之規定，就被告所犯販賣第三級毒品罪，予以
    減輕其刑。
四、本案無刑法第59條之適用餘地：
　  按刑法第59條規定之酌量減輕其刑，必須犯罪另有特殊之原
    因與環境，在客觀上足以引起一般同情，認為即使予以宣告
    法定最低度刑，猶嫌過重者，始有其適用，以免法定刑形同
    虛設，破壞罪刑法定原則。本案被告為牟己利，販賣第三級
    毒品予范智凱，已使毒品流出市面，對於社會治安之危害非
    輕，加以被告所販賣之第三級毒品，包含摻放在咖啡包者、
    及愷他命、FM2藥丸，非僅單一種類毒品，以此犯罪情節觀
    之，客觀上實未見有何犯罪之特殊原因與環境。至被告販賣
    毒品之數量、情節、犯後態度等，均足於法定刑範圍為適當
    之量刑，並無情輕法重，即使科以法定最低刑度仍嫌過重，
    而在客觀上足以引起一般同情，堪予憫恕之情形。是被告主
    張應適用刑法第59條規定酌減其刑云云，自非可採。
肆、駁回上訴之理由：
一、原審以被告犯販賣第三級毒品罪、持有第二級毒品罪，事證
    均臻明確，就販賣第三級毒品罪部分經比較新舊法結果，適
    用修正前毒品危害防制條例第4條第3項、第17條第2項、毒
    品危害防制條例第11條第2項、第18條第1項前段，刑法第2
    條第1項前段、第11條、第41條第1項前段、第38條之1第1項
    、第3項等規定，審酌被告明知毒品具成癮性，竟販賣牟利
    ，且加以持有，危害社會深秩序，戕害國民身心健康等犯罪
    動機、目的、手段、所生危害程度，與被告販賣毒品之數量
    、所得金額，暨其持有毒品之種類、數量，復審酌被告之犯
    後態度，與素行、智識程度、家庭生活經濟狀況等一切情狀
    ，就販賣第三級毒品罪部分，量處有期徒刑3年8月，就持有
    第二級毒品罪部分，量處有期徒刑3月，如易科罰金以1000
    元折算1日。另說明：扣案如附表二編號1所示之含有四氫大
    麻酚成分之菸油20瓶為第二級毒品，應依毒品危害防制條例
    第18條第1項前段規定宣告沒收銷燬之，鑑驗用罄部分無庸
    宣告沒收銷燬；被告因本案販賣第三級毒品犯行實際獲有之
    犯罪所得5500元（另1500元已分由劉俊毅取得）應予沒收，
    並諭知於全部或一部不能沒收或不宜執行沒收時，追徵其價
    額；另扣案如附表二編號2至6、編號7所示物品，均與被告
    本案犯行無關，而如附表一所示之扣案物品亦無證據證明與
    本案相關，均不予宣告沒收。經核原判決認事用法均無違誤
    ，量刑及沒收亦屬妥適。
二、被告上訴意旨雖以原審未適用刑法第59條規定酌減其刑為由
    ，指原判決量刑過重云云。惟本案並無刑法第59條適用之餘
    地，已如前述；且按刑罰之量定，為法院之職權，倘法院已
    審酌刑法第57條各款所列情狀，而所量定之刑並未逾越法定
    刑範圍，亦無顯然失當情形，自不得任意指為違法。查原判
    決就被告本案犯行，已依刑法第57條之規定，審酌被告之犯
    罪動機、目的、手段、情節程度、犯罪所生危害，與犯後態
    度、素行、智識程度、家庭生活經濟狀況等一切情狀而為量
    刑，核其刑罰裁量權之行使，既未逾越法定刑範圍，亦無濫
    用權限、顯然失當情形。被告所稱其始終坦承犯行、配合偵
    查且態度良好一節，已由原審於量刑時加以審酌，並無何顯
    然失當之情形。被告上訴執此指摘原判決不當，為無理由，
    應予駁回。　　
伍、被告經合法通知，無正當理由不到庭，爰不待其陳述逕為判
    決。　
據上論斷，應依刑事訴訟法第368條、第371條，判決如主文。
本案經檢察官郭建鈺提起公訴，被告上訴，經檢察官郭靜文到庭
執行職務。
中　　華　　民　　國　　111 　年　　2 　　月　　22　　日
                  刑事第二十二庭審判長法　官  王美玲
                                      法　官  陳銘壎
                                      法　官  汪怡君
以上正本證明與原本無異。
持有第二級毒品部分，不得上訴。
販賣第三級毒品部分，如不服本判決，應於收受送達後20日內向
本院提出上訴書狀，其未敘述上訴之理由者並得於提起上訴後20
日內向本院補提理由書（均須按他造當事人之人數附繕本）「切
勿逕送上級法院」。
                                      書記官  高妤瑄
中　　華　　民　　國　　111 　年　　2 　　月　　22　　日
附錄本案論罪科刑法條全文：
修正前毒品危害防制條例第4條
製造、運輸、販賣第一級毒品者，處死刑或無期徒刑；處無期徒
刑者，得併科新臺幣二千萬元以下罰金。
製造、運輸、販賣第二級毒品者，處無期徒刑或七年以上有期徒
刑，得併科新臺幣一千萬元以下罰金。
製造、運輸、販賣第三級毒品者，處七年以上有期徒刑，得併科
新臺幣七百萬元以下罰金。
製造、運輸、販賣第四級毒品者，處五年以上十二年以下有期徒
刑，得併科新臺幣三百萬元以下罰金。
製造、運輸、販賣專供製造或施用毒品之器具者，處一年以上七
年以下有期徒刑，得併科新臺幣一百萬元以下罰金。
前五項之未遂犯罰之。
毒品危害防制條例第11條
持有第一級毒品者，處3年以下有期徒刑、拘役或新臺幣30萬元
以下罰金。
持有第二級毒品者，處2年以下有期徒刑、拘役或新臺幣20萬元
以下罰金。
持有第一級毒品純質淨重十公克以上者，處1年以上7年以下有期
徒刑，得併科新臺幣1百萬元以下罰金。
持有第二級毒品純質淨重二十公克以上者，處6月以上5年以下有
期徒刑，得併科新臺幣70萬元以下罰金。
持有第三級毒品純質淨重五公克以上者，處2年以下有期徒刑，
得併科新臺幣20萬元以下罰金。
持有第四級毒品純質淨重五公克以上者，處1年以下有期徒刑，
得併科新臺幣10萬元以下罰金。
持有專供製造或施用第一級、第二級毒品之器具者，處1年以下
有期徒刑、拘役或新臺幣10萬元以下罰金。

附表一：在同案被告劉俊毅住處查獲扣案
編號 扣案物及數量 鑑定成分及重量 1 毒品咖啡包2包（橘色包裝，內含橘色粉末）  總毛重9.43公克、總淨重5.82公克、總驗餘淨重5.78公克，檢出第三級毒品4-甲基甲基卡西酮成分（見偵15708卷第125頁） 2 金屬卡片1張 檢出第三級毒品愷他命成分（見偵15708卷第127頁） 3 磅秤1個  4 印有EA7字體之咖啡包裝袋1疊  5 夾鍊袋2批  
附表二：在被告住處查獲扣案
編號 扣案物及數量 鑑定成分及重量 1 菸油20瓶 總毛重311.4公克，檢出第二級毒品四氫大麻酚成分（見偵20260卷第295至296頁） 2 毒品咖啡包20包（白色包裝，內含紫色粉末）  總毛重123.872公克、總淨重100.804公克、總驗餘淨重100.65公克；檢出第三級毒品3,4-亞甲基雙氧苯基乙基胺丁酮成分，純度約3%、總純質淨重約3.03公克；另檢出微量第三級毒品芬納西泮成分（見偵20260卷第295至296頁、偵20961卷第189至190頁） 3 毒品咖啡包1包（白色包裝，內含黃色粉末） 毛重5.748公克、淨重4.661公克、驗餘淨重4.13公克；檢出第三級毒品3,4-亞甲基雙氧苯基乙基胺丁酮成分，純度約3%、純質淨重約0.13公克；另檢出微量第三級毒品芬納西泮成分（見偵20260卷第295至296頁、偵20961卷第189至190頁） 4 殘渣袋1袋 檢出第三級毒品愷他命成分（見偵20260卷第295至296頁） 5 金屬卡片1張 檢出第三級毒品愷他命成分（見偵20260卷第295至296頁） 6 行動電話2支  7 行車記錄器記憶卡1張